【裁判字號】    95,台上,6958
【裁判日期】    951214
【裁判案由】    偽造貨幣
【裁判全文】
最高法院刑事判決            九十五年度台上字第六九五八號
上  訴  人  甲○○
            丙○○
上 列一 人
選任辯護人  張玉希律師
上  訴  人  乙○○  男民國○○年○○月○日生
                    身分證統一編號：Ｚ000000000
                    住台灣省桃園縣龍潭鄉○○路○○段138
選任辯護人  陳逸華律師
            蔡鎮隆律師
上列上訴人等因偽造貨幣案件，不服台灣高等法院中華民國九十
五年十月五日第二審判決（九十五年度上訴字第二九七四號，起
訴案號：台灣桃園地方法院檢察署九十三年度偵字第五五九七號
），提起上訴，本院判決如下：
    主  文
原判決撤銷，發回台灣高等法院。
    理  由
本件原判決撤銷第一審關於甲○○、丙○○、乙○○部分科刑之
判決，改判論處甲○○、乙○○、丙○○共同連續意圖供行使之
用，而交付偽造之通用紙幣罪刑（甲○○累犯），固非無見。
惟查：(一)、原判決認定甲○○明知偽造之通用紙幣不得收集、交
付於人，竟基於意圖供行使之用之概括犯意，先於不詳時間、在
台灣地區內某不詳地點，以不詳方式，向姓名、年籍不詳綽號「
順哥」之成年男子取得如原判決附表（下稱附表）所示之面額新
台幣（下同）一千元、五百元偽鈔而收集之。而乙○○、丙○○
與甲○○為朋友關係，於知悉甲○○係在從事將所收集之偽鈔轉
售交付不特定人以牟利之行為，竟與之共同基於意圖供行使之用
而交付於人之概括犯意，由甲○○提供其所承租位於桃園縣平鎮
市○○○路十九號六樓住處作為乙○○、丙○○居住及聯絡場所
，且其等販售偽鈔之方式係以每張偽鈔「一比四」比例即一張真
鈔可換得四張偽鈔之方式販售予不特定人，再由甲○○將所販售
之偽鈔交予乙○○，由乙○○本人或再指示丙○○出面交付偽鈔
予買受之人，嗣乙○○先於民國九十三年三月十一日在桃園縣中
壢市大聯盟舞廳對面騎樓，以一千八百元之代價將附表編號二所
示面額一千元之偽鈔五張交付於亦知悉為偽鈔之李白黌；又於九
十三年三月十四日，以九千元之代價，由乙○○指示丙○○將附
表編號三所示面額一千元之偽鈔二十八張（起訴書誤載為二十七
張），至桃園縣中壢市大時鐘舞廳內交付予李白黌，販售偽鈔所
得則由甲○○、乙○○、丙○○等人朋分花用等情。似認甲○○
、乙○○、丙○○等人除將偽鈔販售予李白黌外，尚有以「一比
四」之比例販售予不特定人，然理由欄卻論述查無交付偽鈔供其
他不特定人使用之事實（見原判決理由三部分），事實認定與理
由論述即有矛盾；再原判決上開事實認定，渠等三人販售偽鈔予
李白黌之代價，似非以「一比四」之比例，然理由引述李白黌供
稱每次以「一比四」之比例買受，亦見扞格；又前開事實似認丙
○○僅有參與九十三年三月十四日該次交付偽鈔予李白黌部分犯
行，惟理由欄卻論渠等三人有犯意聯絡及行為分擔，均為共同正
犯，先後二次交付偽造通用紙幣予李白黌之犯行均為連續犯等語
，就同年三月十一日交付偽鈔予李白黌部分，丙○○是否有行為
分擔，前後不一，均有判決理由矛盾之違誤。(二)、按「主刑之重
輕，依第三十三條規定之次序定之。」、「同種之刑，以最高度
之較長或較多者為重。最高度相等者，以最低度之較長或較多者
為重。」、「刑之重輕，以最重主刑為準，依前二項標準定之。
」、「最重主刑相同者，參酌下列各款標準定其輕重：……三、
次重主刑同為選科刑或併科刑者，以次重主刑為準，依前二項標
準定之。」，修正後刑法第三十五條規定甚明。原判決論述：刑
法施行法於九十五年六月十四日修正公布增訂第一條之一，該條
規定有關刑法分則編所定罰金之貨幣單位改為新台幣，且就所定
數額提高為三十倍，而舊刑法係以銀元為單位，且應依罰金罰鍰
提高標準條例第一條前段規定提高十倍，故刑法施行法第一條之
一公布施行後，有關罰金刑部分，僅變更貨幣單位，新舊刑法就
罰金數額之規定並無不同，即新法無何有利之情形，依修正刑法
第二條第一項前段規定，自應依舊法之規定。但查刑法第三十三
條第五款業經修正公布為：「罰金：新台幣一千元以上，以百元
計算之。」，並自九十五年七月一日起施行，較之修正前規定「
罰金：一元以上。」顯然不同，核諸前揭第三十五條規定刑之輕
重比較標準，刑法第一百九十六條之刑度，以行為時之法律規定
較有利於行為人（本院九十五年度第八次刑事庭會議參照），原
判決竟認有關罰金刑部分，僅變更貨幣單位，新舊刑法就罰金數
額之規定並無不同，適用法則顯有不當。(三)、偽造之通用紙幣，
不問屬於犯人與否，沒收之，刑法第二百條定有明文。此為對於
同法第三十八條之特別規定，係採必須沒收主義，不以已經扣押
為必要。原判決既認定附表所示之偽鈔均為甲○○所收集，乃對
附表編號一之偽鈔未具體說明其已不復存在之事實，又漏未諭知
沒收，亦屬於法有違。(四)、警方在甲○○房間所查扣附表編號三
之偽鈔，乙○○雖供稱係甲○○向「順哥」之人所購買，然甲○
○一再辯稱附表編號三之偽鈔係伊自客廳拿到房間內觀看，不知
何人所有等語，且乙○○於原審亦曾供稱本案查扣之偽鈔係伊前
案未經員警查獲而留下，與前案有裁判上一罪之關係，甲○○因
而聲請傳喚證人朱明政及調查該房屋究為何人所承租，乙○○亦
聲請傳喚李玉蘭及調查本案查扣之偽造紙鈔與其另案所犯行使之
偽造紙鈔是否相同或相似，原判決對上開有利甲○○、乙○○之
證據，未予調查，復未說明無庸調查之理由；另原判決以監聽譯
文為不利上訴人等之證據之一，惟該監聽譯文究竟內容為何？如
何足以採為不利上訴人等之證據，原判決亦未說明？均有理由欠
備之違誤。以上或為上訴意旨所指摘，或為本院得依職權調查之
事項，應認原判決有撤銷發回更審之原因。
據上論結，應依刑事訴訟法第三百九十七條、第四百零一條，判
決如主文。
中    華    民    國  九十五  年   十二   月   十四   日
                      最高法院刑事第七庭
                          審判長法官  呂  潮  澤
                                法官  吳  昆  仁
                                法官  孫  增  同
                                法官  趙  文  淵
                                法官  吳      燦
      本件正本證明與原本無異
                                      書  記  官
中    華    民    國  九十五  年   十二   月  二十一  日
                                                      j


司法院資訊處製作；財團法人民間司法改革基金會備份。
